【裁判字號】    88,訴,1937
【裁判日期】    900105
【裁判案由】    違反商標法
【裁判全文】
臺灣臺中地方法院刑事判決                        八十八年度訴字第一九三七號
    公  訴  人  臺灣臺中地方法院檢察署檢察官
    被      告  甲○○
右列被告因違反商標法案件，經檢察官提起公訴（八十八年度偵字第一九六０六號）
，本院判決如左：
    主  文
甲○○連續行使偽造私文書，足以生損害於他人，處有期徒刑貳年，緩刑伍年。扣案
仿冒之遊戲光碟片肆仟捌拾陸拾片、光碟片目錄拾肆冊，均沒收。
    事  實
一、甲○○為設在臺中縣后里鄉○○路四一八號「巨將玩具遊樂器專賣店」之負責人
    ，以販賣各類電視遊樂器主機、周邊設備及光碟片為業。其於民國八十八年四月
    間，明知「SEGA」、「PLAYSTATION」、「PS」等商標圖樣，分別經日商世雅企
    業股份有限公司（下稱世雅公司）及日商新力電腦娛樂股份有限公司（下稱新力
    公司）向我國經濟部中央標準局（現改制為智慧財產局）申請註冊取得商標專用
    權（其審定字號、商標圖樣、專用期限、指定使用商品名稱均詳如附件之經濟部
    智慧財產局商標查詢資料所示），該等商標在電腦遊戲軟體業享有極高知名度，
    乃為相關消費大眾所熟知；且明知綽號「阿興」之不詳姓名男子持以兜售每片僅
    新臺幣（下同）三十元之遊戲光碟片，係他人擅自重製世雅公司及新力公司所發
    行之原版遊戲光碟（每片一至二千元）之盜版品，而該等盜版光碟於使用電視遊
    樂器主機執行程式後，在電視螢幕上會分別出現前開「SEGA」、「PLAYSTATION
    」
    、「PS」等商標圖樣，及「LICENSED BY SONY COMPUTER ENTERTAINMENT INC.」
    （中譯：由新力電腦娛樂股份有限公司授權）、「PRODUCED BY OR UNDER
    LICENSE FORM SEGA ENTERPRISES LTD.」（中譯：由世雅企業股份有限公司製造
    或授權）等英文字樣，足以使消費大眾誤認該遊戲光碟係新力公司、西雅公司所
    生產發行，竟基於意圖欺騙他人及行使偽造準私文書之概括犯意，以每片三十元
    之價格買入大量之盜版光碟後，在前開「巨將玩具遊樂器專賣店」，再以每片五
    十元之價格連續販賣交付予不特定之顧客，而連續行使該偽造私文書，足以生損
    害於新力公司及世雅公司。迨至同年七月二十日，為法務部調查局臺中縣調查站
    在巨將玩具遊樂器專賣店內查獲，並扣得尚未賣出之仿冒遊戲光碟各一千三百六
    十片（世雅公司部分，取樣八十九片送臺灣臺中地方法院檢察署贓物庫保管，其
    餘責付台灣國際專利法律事務所保管）、三千五百片（新力公司部分，取樣三十
    八片送臺灣臺中地方法院檢察署贓物庫保管，其餘責付台灣國際專利法律事務所
    保管），及仿冒世雅公司遊戲光碟片之目錄五冊、新力公司之遊戲光碟片目錄九
    冊。截至查獲時為止，甲○○約賣出仿冒遊戲光碟一百餘片。
二、案經法務部調查局臺中縣調查站移送臺灣臺中地方法院檢察署檢察官偵查起訴。
    理  由
一、訊據被告甲○○對於右揭時地連續販賣仿冒新力公司、世雅公司之遊戲光碟片之
    事實供承不諱，然否認有何違反商標法及行使偽造準文書犯行，辯稱：伊不知道
    販售的遊戲光碟片是仿冒品，且光碟片外觀並無商標云云。惟查：
（一）「商標之使用」係指為行銷之目的，將商標用於商品或其包裝、容器、標帖、
      說明書、價目表或其他類似物件上，而持有、陳列或散布；指定使用於同一商
      品或類似商品上；且須申請註冊，經主管機關核准後，方能取得專用權，商標
      法第二條、第六條及第二十一條定有明文。又若透過電磁作用，以遊樂器、光
      碟機、電腦主機之操作為媒介，於電視或電腦螢幕前出現商標圖樣，其標示型
      態足以使一般商品購買人認識其為表彰商品之來源者，解釋上應認屬於商標法
      第六條第一項所定之「商標之使用」。故若未經商標專用權人授權，而使用相
      同或近似於他人註冊商標圖樣於同一商品或類似商品上，應屬侵害他人之商標
      專用權。本件被告販賣仿冒遊戲光碟之事實，業據其供承不諱，復有查扣之遊
      戲光碟片共四千八百六十片及光碟片目錄共十四冊可資佐證。該查扣之光碟片
      ，其外觀上雖未標示商標圖樣（見本院八十八年十二月二日訊問筆錄），然於
      使用電視遊樂器主機執行程式時，會在電視畫面上顯現新力公司、世雅公司所
      有如附件所示之商標圖樣，此業經法務部調查局臺中縣調查站會同被告於八十
      八年七月二十七日取樣勘驗無誤，有該勘驗報告書一紙附卷足憑。而此種將商
      標圖樣以電腦程式儲存於光碟片之商品上，再藉由電視遊樂器主機執行程式予
      以顯現之情形，依前揭說明，乃屬商標之使用無訛。再被告是以販售各類遊戲
      機及光碟為業，從事電視遊樂器程式遊戲光碟片之交易，對於上開被查扣之仿
      冒商標光碟片，其真品市價均在一千元以上，被告竟以每片五十元之低價販售
      ，或以每片三十元之賤價買進陳列販賣，可見其對扣案光碟均為仿冒品一事，
      應係知之甚詳。故所辯上情，無非卸責之詞，不足採信。
（二）另按文書為意思表示之方法。文書既在表示一定之意思，自須以一定之方法表
      現，使人類之感官能知悉之，否則不符文書之涵義。其表現方法通常不外為文
      字、象形（及圖畫或圖樣）或符號，並附著於一定媒介之上。而刑法上所稱之
      文書，限於足以表彰法律上權利義務或事實證明，或足以產生法律上權利義務
      關係或事實之意思表示。刑法偽造文書罪所要保護者，為基於法律關係而制作
      之文書，亦即表彰某一法律關係、某一法律事實或達成某一法律目的而制作之
      文書。故在紙上或物品上之文字、符號、圖畫、照像，依習慣或特約，足以為
      表示其用意之證明者，及以錄音、錄影或電磁紀錄藉機器或電腦之處理所顯示
      之聲音、影像或符號，足以為表示其用意之證明者，依八十六年十月八日修正
      後刑法第二百二十條第一項、第二項規定，均以文書論。本件被告所販賣之仿
      冒光碟片，若將之置於電腦遊戲主機固定位置內執行其程式，即會在電視螢幕
      上分別出現新力公司及世雅公司之英文名稱及授權文字（即「LICENSED BY
      SONY COMPUTER ENTERTAINMENT INC.」、「PRODUCED BY OR UNDER LICENSE
      FORM SEGA ENTERPRISES LTD.」），如此即應該當刑法第二百二十條第二項之
      準文書。被告將仿冒光碟片交付予不特定人，藉由機器或電腦之處理，顯現前
      開準文書，乃足以生損害於日商新力公司及世雅公司，應屬行使偽造準私文書
      之行為。
（三）綜上所述，本件事證至為明確，被告犯行堪以認定。
二、核被告所為，係犯商標法第六十三條之販賣仿冒商標商品罪，及刑法第二百十六
    條、第二百十條、第二百二十條第二項之行使偽造準私文書罪。被告多次販賣遊
    戲光碟片而違反商標法及行使偽造準私文書之犯行，均時間緊接，犯罪構成要件
    相同，顯均基於概括犯意為之，應分別依連續犯之規定以一罪論，並均加重其刑
    。被告以一販賣交付盜版遊戲光碟行為而觸犯上開二罪名，為想像競合犯，依刑
    法第五十五條之規定，應從情節較重之行使偽造準私文書罪處斷。本院審酌被告
    無犯罪前科，素行良好，其犯罪之動機、手段、所生損害之程度及未坦承犯行之
    犯後態度等一切情狀，量處如主文所示之刑。末查被告前未曾受有期徒刑以上刑
    之宣告，有本院被告全國前案紀錄表附卷可按，其雖未坦承犯行，然偶罹刑章，
    經此案科刑教訓後，當知警惕而無再犯之虞，本院綜核各情，認所宣告之刑以暫
    不執行為適當，併予宣告緩刑五年，以啟自新。扣案仿冒西雅公司之遊戲光碟片
    一千三百六十片、仿冒新力公司之遊戲光碟片三千五百片，均係被告觸犯商標法
    第六十三條之罪所販賣之商品，應依商標法第六十四條規定宣告沒收；另仿冒世
    雅公司遊戲光碟片之目錄五冊、仿冒新力公司遊戲光碟片之目錄九冊，為供犯本
    罪所用之物，且為被告所有，業據其供明在卷，應依刑法第三十八條第一項第二
    款宣告沒收。
據上論斷，應依刑事訴訟法第二百九十九條第一項前段，商標法第六十三條、第六十
四條，刑法第十一條前段、第五十六條、第二百十條、第二百十六條、第七十四條第
一款、第三十八條第一項第二款，判決如主文。
中      華      民      國      九十      年      一      月      五    日
                                        法  官  游  文  科
右正本證明與原本無異。
如不服本判決，應於送達後十日內向本院提出上訴狀（須附繕本），上訴於台灣高等
法院台中分院。
                                        書記官
中      華      民      國      九十      年      一      月      五    日
附錄論罪科刑法條：
刑法第二百十六條
行使第二百十條至第二百十五條之文書者，依偽造、變造文書或登載不實事項或使登
載不實事項之規定處斷。
刑法第二百十條
偽造、變造私文書，足以生損害於公眾或他人者，處五年以下有期徒刑。
刑法第二百二十條第一、二項
在紙上或物品上之文字、符號、圖畫、照像，依習慣或特約，足以為表示其用意之證
明者，關於本章及本章以外各罪，以文書論。
錄音、錄影或電磁紀錄，藉機器或電腦之處理所顯示之聲音、影像或符號，足以為表
示其用意之證明者，亦同。


司法院資訊處製作；財團法人民間司法改革基金會備份。
